臺灣臺中地方法院刑事判決　　　　　　100年度交易字第101號
公　訴　人　臺灣臺中地方法院檢察署檢察官
被　　　告　呂玟億
上列被告因過失致死案件，經檢察官提起公訴（99年度偵字第
27196號），本院判決如下：
    主    文
呂玟億因過失致人於死，處有期徒刑伍月，如易科罰金，以新臺
幣壹仟元折算壹日。
    犯罪事實及理由
一、犯罪事實：呂玟億所有之1005-HX號自用小客車因遭註銷牌
    照，於民國99年4月5日為警取締並查扣車牌，呂玟億遂向其
    老闆李國慶借用OR-0522號車牌並懸蓋在1005-HX號車身上。
    於99年4月27日21時許，呂玟億駕駛上開車輛，前往臺中縣
    大肚鄉（現改制為臺中市大肚區○○○村○○路，找尋當地
    友人，原應注意在設有機器腳踏車優先道標線地點，不得停
    車，且當地雖有燈光，但光線不佳，而依當時情形，並無不
    能注意之特別情事，竟疏未注意，貿然在大肚鄉○○村○○
    路226號前上開禁止停車之地點違規停車。嗣於同日22時8分
    許，陳彥文騎乘車牌號碼157-GSC號重型機車沿大肚鄉○○
    路機器腳踏車優先道，由南往北方向途經上開地點，亦因疏
    未注意車前狀況及酒後駕車，因而追撞呂玟億違規停放在該
    處上開自用小客車左後方保險桿。陳彥文人、車倒地後，傷
    重倒於快慢車道間，復遭另一不明車輛輾過頭部，致受有顱
    腦損傷、胸髖部挫傷及上下肢骨折等傷害，雖經送醫救治後
    ，仍不治死亡。案經臺灣臺中地方法院檢察署檢察官據報相
    驗後自動檢舉偵查起訴。
二、證據名稱：
  (一)被告於本院審理時對犯罪事實之自白。
  (二)證人即目擊證人鄭宜成於偵查時之證述，足以證明其目擊被
    害人陳彥文以很快車速，未緊急煞車情形下撞到路邊停車之
    被告車輛後，以拋物線方式飛出去後倒地，被害人曾動一下
    ，惟後來有一台車輛速度很快，從被害人倒地處上面過去時
    ，該車的右後車燈有晃動之情形。
  (三)證人即目擊證人林憲志於警詢時之證述，足以證明被害人機
    車車頭撞擊被告車輛左後方後，大約飛出5至10公尺，當時
    被害人身體有在動有想起身但沒有辦法起來，其後約1分鐘
    後，有一輛自小客車將被害人輾過之情形。
  (四)證人李國慶於警詢時之證述，足以證明其確將車牌借予被告
    使用。
  (五)道路交通事故現場圖、道路交通事故調查報告表(一)、(二)、現
    場照片34幀、車籍查詢基本資料詳細畫面、光田綜合醫院法
    醫參考病歷摘要、相驗筆錄、相驗屍體證明書、解剖報告書
    及相驗照片，足以證明被害人死亡後解剖發現，頭部之外傷
    型態有車輛輾壓後造成的損傷，且由解剖發現顱底呈橫向破
    裂狀的嚴重骨折，表示車輛輾壓的力量是在兩耳間傳導等情
    。
三、按在顯有妨礙其他人、車通行處所，不得停車，道路交通管
    理處罰條例第112條第1項第9款定有明文，本件被告將車輛
    停於設有機器腳踏車優先道標線地點，顯有妨礙其他機器腳
    踏車之通行，本件被告駕車於停車時，自應注意遵守上述道
    路交通管理處罰條例規定，且依當時情形，被告並無不能注
    意之特別情事事，竟疏未注意該規定而貿然停車該處，致生
    本件交通事故，其有過失極為明確。又被害人因本件車禍致
    受有顱腦損傷、胸髖部挫傷及上下肢骨折等傷害而不治死亡
    ，被告之過失行為與被害人之死亡之結果間，具有相當因果
    關係。至證人鄭宜成雖於偵訊時證稱：「當時機車車速很快
    ，7、80以上，他就直接撞上停在路邊的汽車左車尾，我沒
    有聽到緊急煞車的聲音」等語，惟證人林憲志於警詢時則證
    稱：當時被害人車速約60至70公里等語，則目擊證人2人所
    述已稍有不符，參以依道路交通事故調查報告表所示，當地
    速限為時速70公里，故本院不認定被害人當時確有超速之情
    形，但被害人仍有未注意車前狀況之情形，且被害人經送醫
    抽血後，測得酒精濃度為0.028mg/dL，換算呼氣濃度為0.14
    mg/l，亦有光田綜合醫院之藥物濃度檢查報告單1紙可憑，
    被害人亦有酒後駕車之情形，故本院認被害人對本件車禍之
    發生同有過失，又被害人頭部之外傷型態有車輛輾壓後造成
    的損傷，既如前認定，故被害人倒地後顯係遭另一不明車輛
    輾過頭部，故該不明車輛之駕駛人顯亦同有未注意車前狀況
    之過失，然被告之上開過失，既與被害人及另一不明車輛駕
    駛人之過失，併合而為本件車禍之肇事原因，則該被害人及
    另一不明車輛駕駛人之過失，僅可供為被告量刑時之參酌，
    但被告之過失致死刑責，則不能因此相抵而獲減免，附此敘
    明。
四、核被告所為，係犯刑法第276條第1項之過失致死罪。爰審酌
    被告車牌已遭註銷，竟向他人借用車牌後，疏未注意而將車
    輛違規停車於光線不佳，設有機器腳踏車優先道標線地點上
    ，以致肇致本案車禍之發生，惟本件被害人及另一不明車輛
    駕駛人對車禍之發生亦有過失，並斟酌被告犯後於本院審理
    時已坦承犯行，惟迄今仍未與被害人家屬達成和解並賠償損
    害之犯罪後態度等一切情狀，量處如主文所示之刑並諭知易
    科罰金之折算標準，以示懲儆。
五、應適用之法條：
  (一)刑事訴訟法第299條第1項前段、第310條之1第1項。
  (二)刑法第276條第1項、第41條第1項前段。
  (三)刑法施行法第1條之1第1項、第2項前段。
中    華    民    國   100    年    7     月    20    日
                  刑事第十三庭  法  官  黃建都
以上正本證明與原本無異。
如不服本判決應於收受判決後10日內向本院提出上訴書狀，並應
敘述具體理由；其未敘述上訴理由者，應於上訴期間屆滿後20日
內向本院補提理由書（均須按他造當事人之人數附繕本）「切勿
逕送上級法院」。
告訴人或被害人對於判決如有不服具備理由請求檢察官上訴者，
其上訴期間之計算係以檢察官收受判決正本之日期為準。
                                書記官  賴玉真
中    華    民    國   100    年    7     月    20    日
附錄論罪科刑法條
刑法第276條第1項：
因過失致人於死者，處二年以下有期徒刑、拘役或二千元以下罰
金。